臺灣花蓮地方法院刑事裁定
111年度聲字第268號
聲明異議人  林瑞芳




上列聲明異議人因公共危險案件，對於臺灣橋頭地方檢察署檢察
官之執行指揮（111年度執助字第345號），聲明異議，本院裁定
如下：
    主  文
聲明異議駁回。
    理  由
一、聲明異議意旨略以：聲明異議人即受刑人甲○○（以下逕稱異
    議人）前因公共危險案件經本院判處有期徒刑4月，如易科
    罰金以新臺幣（下同）1,000元折算1日確定，嗣經臺灣橋頭
    地方檢察署檢察官以111年度執助字第345號執行命令，不准
    予易刑處分，命異議人入監執行。然異議人不符合臺灣高等
    檢察署所定之酒駕案件發監執行標準中之5年內3犯酒駕案件
    之情形，且檢察官作成本案執行命令，未斟酌異議人甫喪偶
    ，有未成年子女1名需扶養等個人特殊事由，其執行指揮顯
    有不當等情，爰依刑事訴訟法第484條規定聲明異議，請求
    撤銷檢察官原執行指揮處分等語。
二、按受刑人或其法定代理人或配偶以檢察官執行之指揮為不當
    者，得向諭知該裁判之法院聲明異議，刑事訴訟法第484條
    定有明文。該條所稱之聲明異議，必須檢察官執行之指揮為
    不當者，始得為之，所謂檢察官執行之指揮不當，係指就執
    行之指揮違法及執行方法不當等情形而言。次按犯最重本刑
    為5年以下有期徒刑以下之刑之罪，而受6月以下有期徒刑或
    拘役之宣告者，依刑法第41條第1項規定，固得易科罰金。
    但易科罰金，難收矯正之效或難以維持法秩序者，不在此限
    。又依前項規定得易科罰金而未聲請易科罰金者，以及受6
    月以下有期徒刑或拘役之宣告，而不符前項易科罰金之規定
    者，依同條第2項、第3項規定，固均得易服社會勞動。然因
    身心健康之關係，執行顯有困難者，或易服社會勞動，難收
    矯正之效或難以維持法秩序者，不適用之，同條第4項亦定
    有明文。上開易刑處分之否准，係法律賦予檢察官指揮執行
    時之裁量權限，執行檢察官自得考量受刑人之實際情況，是
    否有難收矯正之效或難以維持法秩序，以作為其裁量是否准
    予易科罰金或易服社會勞動之憑據，非謂一經判決宣告易科
    罰金之折算標準，執行檢察官即應為易科罰金或易服社會勞
    動之易刑處分。又所謂「難收矯正之效」及「難以維持法秩
    序」，乃立法者賦與執行檢察官得依具體個案，考量犯罪特
    性、情節及受刑人個人特殊事由，審酌應否准予易刑處分之
    裁量權，檢察官就此項裁量權之行使，僅於發生裁量瑕疵之
    情況，法院始有介入審查之必要，倘檢察官之執行指揮，其
    程序上已給予受刑人就其個人特殊事由陳述意見之機會（包
    括在檢察官未傳喚受刑人，或已傳喚受刑人但受刑人尚未到
    案前，受刑人先行提出易科罰金聲請等情形），實體上並已
    就包含受刑人所陳述關於其個人特殊事由在內之刑法第41條
    第1項但書或第4項所指情形予以衡酌考量，則難認其裁量權
    之行使有何違法或不當可言。易言之，執行檢察官就受刑人
    是否確因易科罰金或易服社會勞動，而有難收矯正之效，或
    難以維持法秩序之情事，有裁量判斷之權限，法院僅得審查
    檢察官裁量時其判斷之程序有無違背法令、事實認定有無錯
    誤、其審認之事實與刑法第41條第1項但書、第4項之裁量要
    件有無合理關連、有無逾越或超過法律規定之範圍等問題，
    原則上不宜自行代替檢察官判斷受刑人有無上開情事。倘執
    行檢察官經綜合評價、衡酌後，仍認受刑人有上開不適宜為
    易刑處分之情形，而為否准受刑人易科罰金或易服社會勞動
    之執行命令，則屬執行檢察官裁量權之合法行使範圍，自不
    得任意指為違法或不當（最高法院111年度台抗字第437號、
    110年度台抗字第1188號裁定意旨參照）。
三、經查：
（一）異議人因公共危險案件，經本院以110年度花原交簡字第2
      63號判決處有期徒刑4月，如易科罰金，以1,000元折算1
      日確定，有前開判決、臺灣高等法院被告前案紀錄表附卷
      足參。是異議人以本院為諭知該裁判之法院向本院聲明異
      議並無不合，先予敘明。
（二）該案經臺灣花蓮地方檢察署檢察官以111年5月19日花檢和
      丙111執843字第1119009910號函請臺灣橋頭地方檢察署（
      下稱橋頭地檢署）代為執行，經橋頭地檢署檢察官審核後
      ，認不准異議人易科罰金及易服社會勞動，並經主任檢察
      官、檢察長批示核可，於111年7月6日通知異議人到場訊
      問後發監執行等情，業經本院調閱橋頭地檢署111年度執
      助字第345號執行卷宗確認無訛，並有易科罰金案件初核
      表、得易服社會勞動案件審查表、訊問筆錄、執行指揮書
      、檢察官補充理由書附卷可參。
（三）異議人雖以前詞置辯，惟查：
  １、臺灣高等檢察署認酒駕案件之受刑人有下列情形之一者，
      應予審酌是否屬刑法第41條第1項但書所定「難收矯正之
      效或難以維持法秩序」之情形，而不准易科罰金：⒈酒駕
      犯罪經查獲三犯（含）以上者；⒉酒測值超過法定刑罰標
      準，並對公共安全有具體危險者；⒊綜合卷證，依個案情
      節（例如酒駕併有重大妨害公務等事實），其他認易科罰
      金難收矯正之效或難以維持法秩序者。酒駕案件受刑人有
      酒駕犯罪經查獲三犯（含）以上者，而經考量個案情況，
      准予易科罰金者，應送請該署檢察長複核以資慎重，有臺
      灣高等檢察署111年2月23日檢執甲字第11100017350號函
      可佐，上開意見並報請法務部備查，有法務部111年3月28
      日法檢字第11104508130號函可參，臺灣高等檢察署並函
      請各地檢察署嚴格審核是否對於酒駕累犯案件准予易科罰
      金，此亦有臺灣高等檢察署111年4月1日檢執甲字第11100
      047190號函可證。另橋頭地檢因應刑法第185條之3修法從
      重處罰之趨勢，認法務部於102年間以法檢字第102045351
      70號函，針對酒駕犯行之易科罰金，訂定「五年內三犯」
      者，原則認定係屬「難收矯正之效，或難以維持法秩序」
      ，進而不予許可易科罰金之標準，然自102年迄今酒駕案
      件仍層出不窮，甚造成重大交通事故，可知上開標準已無
      法契合目前的社會民情及立法趨勢，遂於111年1月11日訂
      定「臺灣橋頭地方檢察署審核酒駕案件是否准許易科罰金
      或易服社會勞動標準」（下稱橋頭地檢酒駕易刑處分標準
      ），該標準訂定「受刑人歷年酒駕3犯或3年內酒駕2犯者
      ，應認為『易科罰金或易服社會勞動，難收矯正之效或難
      以維持法秩序』，而不准易科罰金或易服社會勞動，但有
      下列情形之一者，得斟酌個案情況准予易科罰金或易服社
      會勞動：⒈駕駛汽車以外之動力交通工具（例如機車、電
      動腳踏車），而吐氣所含酒精濃度未達每公升0.55毫克，
      且未因而致人於死或受傷者；⒉有其他事由足認易科罰金
      或易服社會勞動已可收矯正之效或維持法秩序者」。
  ２、異議人前因不能安全駕駛之公共危險案件，先後經臺灣臺
      中地方法院100年度中交簡字第978號判決（下稱甲案）、
      臺灣橋頭地方法院108年度原交簡字第第126號判決（下稱
      乙案）及本院本案判決判處拘役59日、有期徒刑3月、4月
      確定，且乙案與本案僅相距2年，是本案乃屬「酒駕犯罪
      經查獲3犯及3年內酒駕2犯者」之情形，且檢察官復審酌
      異議人本案酒測值高達每公升0.57毫克，顯逾法定刑罰標
      準，酒駕模式亦均係在餐廳飲酒後隨即駕駛車輛上路，參
      酌前引標準，認易刑處分對於異議人難收矯正之效、更難
      以維持法秩序，而否准異議人易科罰金、易服社會勞動之
      聲請，業經本院調取上開執行卷宗核閱無訛，足見本件執
      行檢察官於指揮執行時已審查個案具體相關因素而認異議
      人應入監執行，方能收刑罰矯正之效，未有逾越法律授權
      、專斷等濫用權力之情事。
  ３、至於聲明異議意旨雖復以其家庭狀況作為其主張檢察官之
      執行指揮違法不當之依據。惟：
  （1）按是否符合「難收矯正之效」、「難以維持法秩序」之
       不准易科罰金、易服社會勞動要件，核與受刑人有無身
       體、教育、職業、家庭等執行困難事由無涉。而現行刑
       法第41條第1項有關得易科罰金之規定，已刪除「因職業
       、家庭等事由，執行顯有困難」之規定，亦即執行檢察
       官考量是否准受刑人易科罰金、易服社會勞動時，已不
       須考量受刑人是否因職業、家庭等事由致執行顯有困難
       ，而僅須考量受刑人如不接受有期徒刑或拘役之執行，
       是否難收矯正之效，或難以維持法秩序，以作為其裁量
       是否准予易科罰金或易服社會勞動之依據，倘其未濫用
       權限，自不得任意指摘為違法（最高法院103年度臺抗字
       第45號裁定意旨參照）。
  （2）是檢察官本件裁量既未濫用權限，異議人以其甫經喪偶
       之痛、需負擔家中經濟、有未成年子女須照料等家庭經
       濟狀況指摘檢察官之裁量有所違誤，自非有據。
（四）綜上所述，本件檢察官之指揮執行並無違背正當法律程序
      之要求，其裁量無違法或不當之處。異議人執前開理由，
      指摘檢察官之執行指揮處分不當，為無理由，應予駁回。
四、依刑事訴訟法第486條，裁定如主文。 
中　　華　　民　　國　　111 　年　　7 　　月　　21　　日
　　　　　　　　　刑事第一庭    法　官　吳明駿
上列正本證明與原本無異。
如對本裁定不服，應於送達後5日內，向本院提出抗告狀（應抄
附繕本）。
因疫情而遲誤不變期間，得向法院聲請回復原狀。　　
中　　華　　民　　國　　111 　年　　7 　　月　　21　　日
　　　　　　　　　　　　　　　　書記官　陳姿利